【裁判字號】    99,訴,2522
【裁判日期】    991011
【裁判案由】    毒品危害防制條例等
【裁判全文】
臺灣臺中地方法院刑事判決              99年度訴字第2522號
公  訴  人  臺灣臺中地方法院檢察署檢察官
被      告  甲○○
選任辯護人  張淑琪律師
被      告  乙○○
指定辯護人  許盟志律師
上列被告等因毒品危害防制條例等案件，經檢察官提起公訴（99
年度偵字第9991號），本院判決如下：
    主    文
甲○○、乙○○均無罪。
    理    由
一、公訴意旨略以：被告甲○○前於民國(下同)94年12月30日，
    因恐嚇等案件，經判處應執行有期徒刑1年6月，並於96年1
    月31日執行完畢。詎不知悔改，明知海洛因係毒品危害防制
    條例第2條第2項第1款所規定之第一級毒品，且為懲治走私
    條例「公告管制物品項目及其數額」甲類第4款所定管制進
    出口之物品，不得運輸或私運進口，竟基於運輸及私運第一
    級毒品海洛因進口之犯意，由其先與越南當地某姓名年籍不
    詳綽號「阿龍」之人聯絡購買海洛因，嗣於98年10月間某日
    ，被告甲○○在臺中縣烏日鄉高鐵車站附近某陸橋下，認識
    居住在該處之遊民林龍進（另為不起訴處分），即向林龍進
    謊稱要林龍進擔任人頭，前往越南迎娶新娘，並由「阿龍」
    之女友出面假裝係欲結婚之女子，令不知情之林龍進，先於
    98 年11月18日、11月28日，2次自桃園國際機場，搭機前往
    越南胡志明市，再以證件手續不備之理由未能完成婚禮，而
    林龍進即分別於98年11月21日、12月1日，自越南搭機返台
    （此2次並未攜帶任何海洛因）。後於98年12月15日，林龍
    進再由臺中清泉崗國際機場，搭機前往胡志明市，並由「阿
    龍」之女友接待，而於98年12月19日，在胡志明市某處，「
    阿龍」之女友交付藏有2塊海洛因之茶葉予林龍進，林龍進
    乃搭乘同日上午某時，自胡志明市國際機場起飛之華信航空
    AE1858號班機，於同日下午某時，抵達臺中清泉崗國際機場
    ，再自行搭車前往臺中市○○路某旅館，經被告甲○○聯絡
    乃將上開藏放有海洛因之茶葉送至臺中市○○○路某檳榔攤
    寄放，不久被告甲○○即與具有共同販賣第一級毒品海洛因
    犯意之被告乙○○，共同前往該檳榔攤拿取。被告甲○○與
    乙○○取得上開物品後，便一同前往被告甲○○位於彰化縣
    埔鹽鄉○○村○○路58號之3家中，取出藏放在茶葉包裝中
    之2塊海洛因，再以1比1比例，使用葡萄糖稀釋其中1塊海洛
    因，兩人並於同日深夜，攜帶稀釋後之海洛因，前往苗栗縣
    某處，以新台幣（下同）60萬元價格，販賣給姓名年籍不詳
    綽號「阿東雄」之人。因認被告甲○○涉犯毒品危害防制條
    例第4條第1項之運輸第一級毒品、懲治走私條例第2條第1項
    之私運管制物品進口、毒品危害防制條例第4條第1項之販賣
    第一級毒品等罪嫌；被告乙○○則涉犯毒品危害防制條例第
    4條第1項之販賣第一級毒品罪嫌。
二、按犯罪事實應依證據認定之，無證據不得認定犯罪事實；又
    不能證明被告犯罪者，應諭知無罪之判決；刑事訴訟法第15
    4條第2項、第301條第1項前段分別定有明文。又犯罪事實之
    認定，應憑真實之證據，倘證據是否真實尚欠明確，自難以
    擬制推測之方法，為其判斷之基礎；而認定犯罪事實之證據
    係指足以認定被告確有犯罪行為之積極證據而言，該項證據
    自須適合於被告犯罪事實之認定，始得採為斷罪資料（參照
    最高法院53年臺上字第656號、29年上字第3105號判例）。
    且刑事訴訟上證明之資料，無論其為直接或間接證據，均須
    達於通常一般之人均不致有所懷疑，而得確信其為真實之程
    度，始得據為有罪之認定，若其關於被告是否犯罪之證明未
    能達此程度，而有合理懷疑之存在，致使無從形成有罪之確
    信，根據「罪證有疑，利於被告」之證據法則，即不得遽為
    不利被告之認定（參照有最高法院76年臺上字第4986號判例
    ）。其以情況證據（即間接證據）斷罪時，尤須基於該證據
    在直接關係上所可證明之他項情況事實，本乎推理作用足以
    確證被告有罪，方為合法，不得徒憑主觀上之推想，將一般
    經驗上有利被告之其他合理情況逕予排除（參照最高法院32
    年上字第67號判例）；又查刑事訴訟法第161條已於91年2月
    8日修正公布，修正後同條第1項規定：檢察官就被告犯罪事
    實，應負舉證責任，並指出證明之方法。因此，檢察官對於
    起訴之犯罪事實，應負提出證據及說服之實質舉證責任。倘
    其所提出之證據，不足為被告有罪之積極證明，或其闡明之
    證明方法，無從說服法官以形成被告有罪之心證，基於無罪
    推定之原則，自應為被告無罪判決之諭知，最高法院30年上
    字第816號、92年臺上字第128號判例可資參照。
三、公訴人認被告甲○○、乙○○涉犯上開罪嫌，無非係以共同
    被告甲○○、乙○○、證人林龍進於偵查中之證述，及證人
    林龍進出入境資料及臺灣臺中地方法院檢察署檢察官99年度
    偵字第3546、5868、7320號起訴書等為其主要論據。
四、訊據被告甲○○對於伊欲走私、私運及販賣海洛因，而以林
    龍進為人頭，於98年12月15日前往越南娶新娘為由，利用林
    龍進拿取「阿龍」交付予其女友之藏在茶葉內之兩包「阿龍
    」所稱之海洛因，於98年12月19日林龍進搭機自越南回清泉
    崗機場後，由伊與被告乙○○一同到林龍進所租之旅館處，
    取得該兩包「阿龍」所稱之海洛因後，再與被告乙○○一同
    至伊彰化住處，將該物以葡萄糖稀釋，於當日深夜攜該物到
    苗栗欲以1塊分成2包共60萬元的價格，出售予「阿東雄」等
    情坦承不諱；被告乙○○對於與被告甲○○一同到林龍進所
    租之旅館處，取得該兩包「阿龍」所稱之海洛因後，2人再
    一同至被告甲○○彰化住處，將該物以葡萄糖稀釋後，於當
    日深夜攜該物到苗栗欲以1塊分成2包共60萬元的價格，出售
    予「阿東雄」等情亦坦承不諱。惟均辯稱：上開「阿龍」所
    稱之海洛因並非毒品海洛因，因該物拿到苗栗要賣給「阿東
    雄」時，「阿東雄」雖將60萬元放在桌上，並找3個人測試
    ，然該3人表示該物不是海洛因後，即不見該60萬元，伊等
    未拿到該60萬元等語；被告甲○○另辯以：伊事後有與越南
    「阿龍」聯絡，「阿龍」稱該物不是海洛因，他被騙了，並
    稱他會補真的海洛因給伊，該真的海洛因就是該99年1月31
    日被查獲的該次(即公訴人所指之99年度偵字第3546、5868
    、7320號起訴之事實)等語。經查：
(一)被告甲○○固不爭執，要向越南「阿龍」買海洛因，並透過
    林龍進私運「阿龍」所稱之海洛因入台等情，並與被告乙○
    ○均不爭執，伊等2人於上開時地，向林龍進拿到「阿龍」
    所稱之海洛因後，即將該物以葡萄糖加以稀釋，並持往苗栗
    欲以1塊分成2包共60萬元的價格，出售予「阿東雄」等情。
    然均辯稱：該物並非海洛因等語。是該物是否第一級毒品海
    洛因，應先釐清，茲分述如下：
１．被告甲○○於警詢時先供以：「那次是兩塊，他（林龍進）
    拿回來後，用其中的一塊半以糖1：1洗成三塊，交給阿東雄
    ，這次我跟他（指乙○○）一起洗，在我家中一起洗的。結
    果他（乙○○）拿去給阿東雄後，錢沒有給我。」等語（見
    警詢卷第22頁）；後又供以：「我拿到貨後，我與乙○○回
    到我家中，加糖稀釋，他拿去給「阿東雄」，東西被「阿東
    雄」吃掉了，我這次講的才是正確。我跟乙○○一起去苗栗
    ，乙○○租車載我去。我們阿東雄家中，說乙○○欠他錢，
    他不肯給我錢。因為他有養兩個小弟，我拖到天亮他也不給
    我錢，我也只有無奈的離開，這就我之前說乙○○欠我三塊
    海洛因磚的事實。」等語（見警詢卷第28頁）；於檢察官偵
    查中則供以：「．．。第三次（指系爭之此次）我忘記是用
    何名義叫林龍進去越南，但這次東西被阿東雄黑吃黑。」等
    語（見偵卷第41頁）。
２．被告乙○○於警詢時先供以：「．．拿回來的茶葉共有九包
    ，只有六包藏放毒品，剩餘三包單純茶葉，海洛因總重18兩
    六，就是俗稱兩塊海洛因磚的，其中拿出1塊半塊海洛因磚再
    以重量相同等分的糖，就是以1比1的比例毒品用攪拌器攪拌
    成粉狀，分裝成4.5兩一包共計六包，就是三塊海洛因磚的
    份量，後來我帶甲○○到阿東雄家。」、「我們把混合好的
    海洛因一塊的份量（4.5兩兩包）以代價60萬的現金賣給阿
    東雄，當場還有綽號「大偉」、「光頭」及一位不知名男子
    ，甲○○收了60萬的現金，我搭他車回去。阿東雄試完覺得
    海洛因還不錯，問我們還有沒有，甲○○說還有兩塊的量，
    但是只能賣他一塊，隔天晚上我們帶了兩塊去，當場在場人
    只有「大偉」不在，在他家從1點等到4點，因為等很久所以
    我記憶很深刻，「大偉」才來，「大偉」當場向我跟甲○○
    翻臉，他把昨天那一塊海洛因賣給李建興的女友劉惠雯，由
    「二哥」榮彥芃驗過品質，說這批東西有學李建興的方式加
    了配料，當場就把桌上那兩塊海洛因吞掉，另外向我們追討
    昨天那60萬。」等語（見警詢卷第8頁）；於檢察官偵查時
    則供以：「．．．後來我們到甲○○家中，就分裝毒品，我
    只是幫甲○○跟阿東雄牽線的。但我對毒品沒有支配權。因
    為毒品要稀釋才會有利潤，我們在彰化就已經有稀釋了，是
    把一塊稀釋成二塊，我就與甲○○把這塊賣給阿東雄。剩下
    沒有稀釋的這塊我不知道在哪裡。這次阿東雄拿了60萬元給
    甲○○。」等語（見偵查卷第49頁）
３．由以上被告2人於警、偵所陳，被告等2人均同時提及該物有
    被吞掉之情。60萬元部分，被告甲○○稱未拿到該60萬元等
    語；被告乙○○則先稱被告有拿到該60萬元，又稱驗過貨後
    他們另外有再向伊等追討該60萬元等語。據此以觀：到底是
    何人拿到該60萬元，又為何會爆出要追討該60萬元之情節，
    確係混沌不清，而本件除被告等2人於警、偵詢上開之自白
    外，並無其他證據，如雙方通訊，或監聽譯文，或扣案海洛
    因，或公訴人所指之「阿東雄」其人，是此情節，自會影響
    到該物究係海洛因或不是海洛因。進一步言，被告2人對上
    開情節，於本院審理時被告乙○○以身分證稱：「．．約定
    以60萬元交易的那次，當天桌上確實擺放有60萬元，我們把
    海洛因拿出來後，「阿東雄」的小弟先試，壹個說東西甜甜
    的，另一個走水路（指滲水之意）不能打，改用香煙的方式
    ，沒有感覺，就因此起紛爭，買家現金已經拿來，甲○○一
    開始怪我不應該摻葡萄糖，我說摻了葡萄糖，海洛因也不會
    變成假的，後來甲○○就說要去上廁所，我留下來與「阿東
    雄」解釋，我說東西不是我的，甲○○上廁所很久都沒有進
    來，我要去找他，他就回來了，我就與甲○○吵架，吵完架
    ，「阿東雄」的小弟說浪費大家的時間，我們就回去了，我
    問甲○○之前的60萬元呢？甲○○說錢他們拿走了，我覺得
    奇怪，東西還是留在那裡，甲○○說他們吞掉了，我覺得東
    西他們應該要退給我們才對，但東西不是我的，所以我也沒
    有說話。」等語（見本院99年9月27日審判筆錄第15 頁）；
    被告甲○○以證人身分證稱：「98年12月19日當天晚上稀釋
    好後我們就連夜到苗栗，我們是下苗栗交流道，但「阿東雄
    」的住處我不清楚，我們到那裡，他桌上就有60萬元，裡面
    還有他的三個手下，其中壹個人先用手指頭沾來嚐過後表示
    甜甜的，第二個摻入香煙後點燃施用過了十分鐘後表示沒有
    感覺，第三個就摻入水中以針筒注射，說還是沒有感覺，因
    為他們三個人這麼說，「阿東雄」就把60萬元收下來，說我
    們在整他，我看他們的臉色不好看，就趁機跑出屋外，由乙
    ○○在屋內與他們交涉。我等了1個小時，乙○○出來後很
    不高興，說我為何先出來，我說我是出來上廁所。」等語（
    本院同日審判筆錄第5頁）。據其等2人所開所述，上開林龍
    進於98年12月19日自越南帶進台灣之物，是否有檢察官起訴
    所指述之海洛因乙節，確有可疑？又，檢察官所舉之同案被
    告林龍進只能證明林龍進確有於上開時日前往越南及返台之
    事實而已，然被告林龍進自始至終均否認有夾帶海洛因入台
    ，檢察官亦以其不知有運輸海洛因為由，對林龍進為不起訴
    處分，有台灣台中地方法院檢察署檢察官99年度偵字第9991
    號不起訴處分書附卷可稽（見偵卷第58頁），再核諸卷內並
    無同案被告林龍進於98年12月19日返台時，遭警方或海關人
    員，查扣有夾帶任何海洛因，亦無公訴意旨所指之海洛因查
    扣及檢驗報告附卷；再參以並無證據顯示被告甲○○有檢視
    上開物品，而上開物品復為「阿東雄」帶走，亦無從確知該
    物究係何物。此外，亦無其他積極證據，足以證明林龍進於
    98年12月19日自越南返台確實有夾帶海洛因，自尚難憑被告
    2人於警偵詢有疑義之供述，遽認上開物品為海洛因。
(二)按前揭運輸、私運及販賣第一級毒品海洛因之成立，必須行
    為人所運輸、私運及販賣之標的物屬於毒品危害防制條例第
    二條第二項第一款所列之第一級毒品，方為相當。此項事實
    尤須依嚴格證明認定之。本件公訴人所舉之證據並無法證
    明此次被告甲○○向越南「阿龍」所購買之上開物品為海洛
    因，亦無被告等2人持有海洛因或與販賣海洛因相關之任何
    物品被查扣，更無通訊監察之監聽譯文，在無其他具體事證
    以為參佐被告甲○○所運輸、私運及販賣之毒品確屬海洛因
    ，而達於通常一般之人均不致有所懷疑，可得確信其為真實
    之程度之情況下，自尚難憑被告2人於警偵詢有疑義之供述
    ，遽認被告2人分別有上開犯行。
(三)雖公訴人另舉被告甲○○業經檢察官以99年度偵字第3546、
    5868、7320號偵查起訴，以證明有利用相同手法自越南運輸
    海洛因入境等情。然，被告甲○○對此辯以：伊事後有與越
    南「阿龍」聯絡，「阿龍」說該物不是海洛因，他被騙了，
    他下次會補給伊，之後「阿龍」有補給伊，就是上開被逮捕
    案件（即99年1月31日）等語。是公訴人上開所舉此部分之
    證據，亦只能證明被告甲○○有於公訴人所舉之99年1月31
    日該次有被查獲自越南夾帶海洛因入台之事實，尚無法據此
    反推被告2人有公訴人所舉之上開犯行。
五、綜上所述，並無證據足以證明林龍進於98年12月19日自越南
    攜帶入境之茶葉係公訴人所指述之海洛因，亦無證據證明被
    告2人所販賣之物為海洛因，自尚難僅憑被告2人於警偵詢有
    疑義之供述，遽認被告2人分別有上開犯行。此外，本院復
    查無其他積極證據足認被告2人有公訴人所指之犯行，既不
    能證明被告2人犯罪，揆諸前揭法條及判例意旨，自應對被
    告2人為無罪判決之諭知。
據上論斷，應依刑事訴訟法第301條第1項前段，判決如主文。
本案經檢察官丙○○到庭執行職務。
中    華    民    國    99    年    10    月    11    日
                  刑事第四庭    審判長法  官  吳進發
                                      法  官  李婉玉
                                      法  官  黃益茂
以上正本證明與原本無異。
如不服本判決應於收受送達後10日內向本院提出上訴書狀，並應
敘述具體理由；其未敘述上訴理由者，應於上訴期間屆滿後20日
內向本院補提理由書（均須按他造當事人之人數附繕本）「切勿
逕送上級法院」。
                                      書記官  孫立文
中    華    民    國    99    年    10    月    11    日

司法院資訊處製作；財團法人民間司法改革基金會備份。
